【裁判字號】    98,交聲,2379
【裁判日期】    980826
【裁判案由】    聲明異議
【裁判全文】
臺灣臺中地方法院交通事件裁定        98年度交聲字第2379號
原處分機關  交通部公路總局臺中區監理所臺中市監理站
異  議  人
即受處分人  甲○○
上列受處分人因違反道路交通管理處罰條例案件，對於交通部公
路總局臺中區監理所臺中市監理站於民國98年7 月14日所為之裁
決處分（裁監稽違字第裁61-GE0000000號）聲明異議，本院裁定
如下：
    主    文
原處分撤銷。
甲○○不罰。
    理    由
一、原處分機關略以：異議人即受處分人甲○○（下稱受處分人
    ）所有車牌號碼968 －BWS 號重型機車，於民國98年6 月22
    日23時20分，在臺中市○○路與重慶路口處，因「闖紅燈」
    違規，為臺中市警察局第六分局員警以中市警交字第GE0000
    000 號舉發違反道路交通管理事件通知單逕行舉發。受處分
    人違反道路交通管理處罰條例第53條第1 項之規定，本所於
    98年7 月14日以裁監稽違字第裁61－GE0000000 號裁決書處
    罰受處分人罰鍰新臺幣（下同）1 千8 百元等語。
二、受處分人異議意旨略以：中市監理站發函內容指出，本案該
    員警係執行勤務時，發現本車沿寧夏路闖紅燈左轉重慶路，
    遂當場予以攔查舉發，惟本車係自始至遭攔查舉發皆係駕駛
    於重慶路上，並未有沿寧夏路闖紅燈左轉乙事，次依該函內
    容指出該員警認寧夏路段號誌燈係紅燈，本車駕駛於重慶路
    段係綠燈自無疑義，職此，因認該行政處分係屬於行政程序
    法第111 條第7 款構成重大明顯之瑕疵而無效，又依違反道
    路交通管理事件統一裁罰基準及處理細則第4 條規定該處理
    違反道路交通管理事件人員態度應和藹，惟因深夜時刻，該
    員警跟蹤本車於後，突然駛鄰本車並大聲喝令：喂！闖紅燈
    耶！使本人飽受驚嚇而遭攔查，並且該員警未依行政程序法
    第102 條規定做成限制剝奪人民自由或權利之行政處分前應
    給予陳述意見，爾後亦未依規定補正該程序之違法，綜上，
    依行政罰法第7 條規定，行政罰之處罰非依故意或過失，不
    得處罰。故希冀調閱文華高中校區○○路段之監視器或其他
    法，舉證本人確實違反之故意或過失，並且可同時於重慶路
    本人遭攔查路段之前各路口及商家監視器發現本車自始至遭
    攔查皆駕駛於重慶路段，爰依法聲明異議等語。
三、按法院受理交通事件，準用刑事訴訟法之規定，道路交通管
    理處罰條例第89條前段定有明文。而按犯罪事實應依證據認
    定，無證據不得認定犯罪事實，刑事訴訟法第154 條第2 項
    定有明定。又認定不利於被告之事實，須依積極證據，苟積
    極證據不足為不利於被告事實之認定時，即應為有利於被告
    之認定，更不必有何有利之證據；認定犯罪事實所憑之證據
    ，雖不以直接證據為限，間接證據亦包括在內，然而無論直
    接或間接證據，其為訴訟上之證明，須於通常一般之人均不
    致有所懷疑，而得確信為真實之程度者，始得據為有罪之認
    定，若其關於被告是否犯罪之證明未能達此程度，而有合理
    性懷疑之存在，致使無從形成有罪之確信，根據「罪證有疑
    ，利於被告」之證據法則，即不得遽為不利於被告之認定（
    最高法院分別著有30年上字第816 號、76年臺上字第4986號
    判例意旨可資參照）。基此，法院於受理違反道路交通管理
    處罰條例案件時，亦應有其適用，易言之，法院於踐行完調
    查證據之程序後，為事實之認定時，如就原處分機關所認定
    之行為人違規事實仍有合理之懷疑，而無法達到確信行為人
    確有該當於道路交通管理處罰條例各該處罰條文之構成事件
    事實時，即應依刑事訴訟上之待證事實「倘有懷疑，則從被
    告之利益作解釋」之證據法則，作對受處分人有利之認定。
四、原處分意旨認受處分人有上開違規情節，固以臺中市警察局
    舉發違反道路交通管理事件通知單1紙為據，惟查：
(一)、證人即本案舉發之臺中警察局第六分局交通分隊何安派出所
    警員許先智於本院98年8 月21日訊問時到庭具結證稱：「（
    問：本件是你舉發的嗎？）是的」、「（問：請詳細敘述當
    時之情況？）已經事隔太久沒有印象」、「（問：提示舉發
    單，是否你所舉發的？）是我舉發的沒錯。我有去調路口監
    視錄影器，但已經過期銷毀了，我1 個月開30、40張舉發單
    ，我現在就這件違規案，已經想不起來，甲○○是如何違規
    的，因為該路口我有舉發很多違規事件」、「（問：提示臺
    中市監理站98年7 月2 日函文，這上面函文函覆的結果是說
    ，你指稱968-BWS 是沿寧夏路逕行闖越紅燈，左轉重慶路，
    然後依法舉發，有何意見？）我當時這樣答覆，是因為我記
    錯案件了，所以本件我已經沒有印象了」、「（問：如果依
    照甲○○自己陳述，在號誌燈係黃燈的狀況下，加速通過路
    口，有構成闖紅燈之違規嗎？）沒有。這樣不算闖紅燈，也
    不算違規」、「（問：當時是否從後面追趕甲○○？）沒有
    印象，當時我是走在重慶路，或是寧夏路我已經都沒有印象
    了」、「（問：對於本件有無其他的資料，可以證明受處分
    人確實有闖紅燈的違規？）事隔太久，監視器只有保存1個
    月，現在都已經銷毀了，都沒有資料可以證明」等語（見本
    院卷第15頁至第16頁）。由前揭證述可知，證人即舉發員警
    未能翔實陳述舉發當時違規情形，諸如取締經過、駕駛人行
    車路線、駕駛人之性別、身形樣貌、騎乘機車之顏色、特徵
    等重要跡證，以供查核其舉發之正確性，甚者，證人於函覆
    原處分機關有關受處分人如何違規乙情，竟係誤植其他違規
    事件之情形而為答覆，亦據證人於本院證述明確，據上，自
    無從排除舉發員警有誤認而錯誤舉發之可能性。從而，本件
    舉發尚未達於通常一般之人均不致有所懷疑，而得確信為真
    實之程度。準此，根據「罪證有疑，利於被告」之證據法則
    ，應為受處分人有利之認定，尚難單憑原舉發單位上開所指
    情節，即遽認受處分人確有上開違規之事實。
(二)、綜上所述，本件並無法斷定受處分人確有違反道路交通管理
    處罰條例第53條第1 項規定，依證據資料，難認原舉發機關
    所為舉發確屬有據，本案既尚乏證據證明受處分人有為本件
    違規事實，本諸罪疑惟輕之法則，自應為有利於受處分人之
    認定，原處分機關未予詳查，遽予裁罰，尚有未洽，受處分
    人聲明異議意旨，指摘原處分不當，為有理由，原處分撤銷
    應予撤銷，並由本院另為不罰之諭知，以資適法。
五、據上論斷，應依道路交通管理處罰條例第87條第2 項，道路
    交通案件處理辦法第20條，裁定如主文。
中    華    民    國    98    年     8    月    26    日
                        交通法庭  法  官  蔡美華
上正本證明與原本無異。
如不服本裁定，應於送達後5日內，向本院提出抗告狀。
                                  書記官  張皇清
中    華    民    國    98    年     8    月    26    日


司法院資訊處製作；財團法人民間司法改革基金會備份。
